臺灣士林地方法院民事判決　　　　　　　 95年度訴字第542號
原　　　告　乙○○
被　　　告　甲○○
　　　　　　　　　　　　5樓
上列當事人間請求損害賠償事件，本院於民國96年10月29日言詞
辯論終結，判決如下：
　　主  文
原告之訴及其假執行之聲請均駁回。
訴訟費用新臺幣捌仟柒佰元由原告負擔。
　　事實及理由
一、原告起訴主張：伊為計程車駕駛，於民國94年6 月25日下午
    2 時許，載送訴外人丙○○前往新竹找其合夥人即訴外人傅
    正一商量與被告間土地買賣事宜。當日下午5 時許，丙○○
    結束與傅正一之談話後，因手機電量不足，遂請伊用自己之
    手機幫忙撥打電話給被告，通話期間伊僅詢問被告是否願意
    與丙○○通話，餘均係被告向伊抱怨丙○○之不是，並於表
    示不願與丙○○通話後掛斷電話。詎被告卻向臺北市政府警
    察局士林分局（下稱：「士林分局」）對伊提出恐嚇告訴，
    嗣雖經臺灣士林地方法院檢察署（下稱士林地檢署）檢察官
    以94年度偵字第1217 7號不起訴處分確定，伊卻因遭此誣陷
    而罹患憂鬱症，近1 年無法正常工作，依臺北市計程車平均
    月營業額新臺幣（下同）3 萬8,630 元計算，共減少46萬3,
    560 元之營業收入。為此，爰依侵權行為法律關係，訴請被
    告賠償伊減少之營業收入30萬元及慰撫金50萬元等語。並聲
    明：(一)被告應給付原告80萬元，及自起訴繕本送達之翌日起
    至清償日止，按週年利率5%計算之利息。(二)原告願供擔保，
    請准宣告假執行。
二、被告則以：原告提出之診斷書難以證明其確有罹患憂鬱症；
    縱使原告有罹患憂鬱症，亦與伊對原告提出恐嚇告訴之行為
    無關。又原告除於94年6 月25日以手機撥打電話恐嚇伊外，
    之後曾多次以相同門號撥打電話給伊，是伊有相當理由向士
    林分局提起恐嚇告訴，且伊於提告之時，根本不知原告之身
    分，當無原告所稱有誣陷原告以牽扯出丙○○，進而對丙○
    ○提出刑事告訴之可能，故伊並無侵害原告健康權之故意或
    過失。退步言之，縱認伊應就原告罹患憂鬱症乙情負損害賠
    償責任，原告請求之賠償金額亦屬過高等語，資為抗辯。並
    聲明：(一)原告之訴駁回。(二)如受不利判決，願供擔保請准宣
    告免假執行。
三、不爭執事項：
    (一)原告係計程車司機，於94年6 月25日下午5 時許，在新竹
      市某路旁加油站，以其所有門號為0000000000之手機，幫
      乘客丙○○撥打電話號碼為0000000000之電話給被告，通
      話時間為3 分16秒。
    (二)自94年6 月5 日起至同年8 月4 日止，前開二門號僅於6
      月25日有1 次通話紀錄。
    (三)被告於94年6 月27日向士林分局報案，稱於94年6 月25日
      下午5 時3 分接到不明男子來電恐嚇，經警方調閱通聯記
      錄查出該通電話係原告所有手機門號所撥打，遂將原告以
      涉嫌恐嚇罪移送士林地檢署偵察，嗣經該署檢察官於95年
      1 月25日以94年度偵字第12177 號為不起訴處分，前開不
      起訴處分書分別於95年4 月11日及同年3 月3 日送達原、
      被告，被告未聲請再議而確定。
    (四)原告自95年4 月19日起在臺北縣立醫院身心科門診就醫，
      每月定期拿抗焦慮、肌肉鬆弛劑、助眠劑、抗憂鬱等藥物
      ，每2 日服用1 次。另依臺北縣立醫院三重院區95年12月
      6 日出具之診斷證明書記載，原告最近1 次就診日期為95
      年12月6 日。
四、得心證之理由：
    原告主張因被告對伊提出恐嚇罪之刑事告訴，致伊身心受創
    而罹患憂鬱症，應賠償原告所減少之營業收入30萬元及慰撫
    金50萬元等語，惟為被告所否認，並以前揭情詞置辯。是本
    件應審究者為：(一)原告向警方報案遭受恐嚇之行為，是否係
    出於故意或過失所為之侵權行為？(二)原告至身心科就診並服
    用抗憂鬱等藥物，是否與被告提出之恐嚇罪告訴有因果關係
    ？(三)原告請求原告給付減少之營業收入30萬元及慰撫金50萬
    元，有無理由？請求之金額是否合理？茲析述如下：
  (一)原告向警方報案遭受恐嚇之行為，是否係出於故意或過失所
    為之侵權行為？
    按因故意或過失，不法侵害他人之權利者，負損害賠償責
      任。故意以背於善良風俗之方法，加損害於他人者亦同。
      民法第184 條第1 項定有明文。故侵權行為所發生之損害
      賠償請求權，以有故意或過失不法侵害他人之權利為其成
      立要件。所謂故意，係指行為人對於構成侵權行為之事實
      ，明知並有意使其發生或預見其發生，而其發生並不違背
      其本意而言。因之，故意或過失以提起刑事告訴之手段，
      侵害他人權利之情形，必須行為人對於其提起刑事告訴係
      屬侵權行為之事實，明知並有意使其發生，或預見其發生
      ，而其發生並不違背其本意，或怠於善良管理人之注意，
      始足當之。如提起刑事告訴，乃依法正當行使訴訟權，即
      無故意或過失不法侵害他人權利之情事。
    經查，被告係以原告除於94年6 月25日以手機撥打電話恐
      嚇伊外，之後曾多次以相同門號撥打電話給伊，來電顯示
      係同一支手機打，伊害怕不敢接聽，故而於94年6 月27日
      向士林分局報案稱：於94年6 月25日下午5 時3 分接到不
      明男子來電恐嚇，經警方調閱通聯記錄查出該通電話係原
      告所有手機門號所撥打，遂將原告以涉嫌恐嚇罪移送士林
      地檢署偵察，為兩造不爭執之事實，已如上三之(三)所述，
      故此部分之事實，已堪認定。然則，被告係依法行使刑事
      告訴權，尚難認其有故意不法侵害他人之意，且既係於警
      方調閱通聯記錄後，方才得知原告之身分，自難認被告於
      提告之時，已知悉或預見原告會出現憂鬱症狀之結果。復
      且，經本院函詢原告所有前開手機門號所屬電信業者遠傳
      電信股份有限公司後，據覆稱：若以該公司門號手機撥打
      中華電信市內電話，如受話方未接該通電話，則不會顯示
      於通聯記錄中等情，有該公司96年10月12日遠傳（企營）
      字第09611002097 號函在卷可稽。惟被告陳稱：係因有來
      電顯示，而不敢接聽電話，才未留下通聯記錄，衡情亦非
      不可信，則尚難以通聯記錄僅有一通原告來電，而遽認被
      告有故意誣陷之情。因此，被告基於客觀上合理之懷疑，
      對原告提起涉有恐嚇罪嫌之刑事告訴，當屬依法正當行使
      訴訟權，縱嗣後經檢察官以證據不足為由，對原告為不起
      訴之處分，揆諸前揭說明，實難認被告有何故意或過失不
      法侵害原告健康權之可言。
  (二)原告至身心科就診並服用抗憂鬱等藥物，是否與被告提出之
    恐嚇罪告訴有因果關係？
    按損害賠償之債，以有損害之發生、有責任原因之事實及
      此二者之間有相當因果關係，為成立要件，如不合於上述
      成立要件，即難謂有損害賠償請求權存在，此觀民法第18
      4 條第1 項規定即明。所謂相當因果關係，係指無此行為
      ，雖必不生此損害，有此行為，通常即足生此損害，是為
      有因果關係；而如無此行為，必不生此損害，有此行為，
      通常亦不生此損害，自無因果關係之情形。次按當事人主
      張有利於己之事實者，就其事實有舉證之責任。但法律別
      有規定，或依其情形顯失公平者，不在此限。民事訴訟法
      第277 條定有明文。再按民事訴訟如係由原告主張權利者
      ，應先由原告負舉證之責，若原告先不能舉證，以證實自
      己主張之事實為真實，則被告就其抗辯事實即令不能舉證
      ，或其所舉證據尚有疵累，亦應駁回原告之請求（最高法
      院17年上字第917 號判例參照）。
    原告主張伊本無憂鬱症病史，卻因被告對伊提出恐嚇告訴
      ，致伊因害怕出庭應訊而罹患憂鬱症，造成失眠、想自殺
      而導致翻車、無法集中精神開車等情狀，依民事訴訟法第
      277 條規定，應由原告就被告對伊提出恐嚇告訴之行為與
      伊出現憂鬱症狀之結果間具有因果關係，此一有利於原告
      自己之事實負舉證責任。經查，原告雖稱伊於被告對伊提
      起恐嚇告訴前，並無憂鬱症病史，惟憂鬱症乃現代文明疾
      病，形成之原因複雜多端，原告提出之臺北縣立醫院診斷
      證明書、藥單及華亞園區管理中心勤務巡查異常現場實照
      影本等證據，至多僅能證明原告有出現憂鬱症狀之情形，
      並無法證明原告出現憂鬱症狀之成因。次查，本院依職權
      調閱士林地檢署94年度偵字第12177 號偵察卷宗後，得知
      該案自原告於94年12月9 日收受第1 次到案通知書至95年
      4 月11日收受不起訴處分書為止，進行約5 個月餘，期間
      僅開庭2 次。則在一般情形下，與他人因糾紛涉訟時，若
      案件進行時間非過於冗長，且僅須出庭應訊2 次，通常不
      致產生身心因此遭受鉅創而罹患憂鬱症之結果。故原告主
      張因被告對伊提起恐嚇告訴而罹患憂鬱症，已超乎日常生
      活經驗，而不可信；原告就此又無法舉證以實其說，則依
      前揭說明，足認被告提告之行為與原告出現憂鬱症狀之結
      果間，並無相當因果關係。
  (三)綜上所述，被告並無使原告罹患憂鬱症之故意過失，且原告
    未能舉證證明被告提出恐嚇告訴與原告出現憂鬱症狀間，有
    相當因果關係。從而，原告依民法侵權行為之法律關係，訴
    請被告賠償減少之營業收入及慰撫金共80萬元及法定遲延利
    息，即屬無據，為無理由，應予駁回。
  (四)被告就原告出現憂鬱症狀乙情，無庸負侵權行為損害賠償責
    任，已如前述，則爭點(三)即無庸再予審酌，附此敘明。
五、原告之訴既經駁回，其假執行之聲請，亦失所附麗，應併予
    駁回。
六、本件事實已臻明確，兩造其餘攻擊防禦方法及證據經予審酌
    ，於訴訟判決結果不生影響，爰不再逐一論述。
七、本院依職權核定本件訴訟費用額為第一審裁判費8,700 元，
    應由敗訴之原告負擔。
八、據上論結，本件原告之訴為無理由，依民事訴訟法第78條、
    第87條第1項，判決如主文。
中　　華　　民　　國　　96　　年　　11　　月　　30　　日
　　　　　　　　　民事第一庭　法　官　洪舜帆
以上正本證明與原本無異。
如對本判決上訴，應於判決送達後20日內向本院提出上訴狀。
中　　華　　民　　國　　97　  年　 　4  　月　  21  　日
　　　　　　　　　　　　　　  書記官　李明章
